臺灣高等法院民事判決
108年度上字第1308號
上  訴  人  陳麥根  


訴訟代理人  許修齊律師
被上訴人    傅懷玉  
訴訟代理人  陳鄭權律師
            王建偉律師
上列當事人間請求損害賠償事件，上訴人對於中華民國108年9月
17日臺灣新竹地方法院108年度重訴字第92號第一審判決提起上
訴，本院於109年2月6日言詞辯論終結，判決如下：
    主      文
原判決關於命上訴人給付逾新臺幣壹佰伍拾萬元本息，及該部分
假執行之宣告，暨訴訟費用之裁判（除確定部分外）均廢棄。
上開廢棄部分，被上訴人在第一審之訴及假執行之聲請均駁回。
其餘上訴駁回。
第一、二審訴訟費用（除確定部分外）由被上訴人負擔三分之一
，餘由上訴人負擔。
    事實及理由
一、被上訴人主張：兩造於民國84年4月6日結婚，並育有5名子
    女。詎上訴人於兩造婚姻關係存續中，竟與其雇用之越南籍
    逃逸外籍移工阮氏玄（英文名：NGUYEN THI HUYEN，以黎秋
    水名義受僱，綽號阿水，下稱阮氏玄），於102年間某日，
    在新竹市○區○○路0段000號住處發生性行為（下稱系爭通姦
    行為）。上訴人並曾於106年1月11日購買名錶贈與阮氏玄及
    共同出席餐會，及於同年1月30日至新竹福華飯店開房間，
    甚而於106年2月至4月間，與阮氏玄同遊越南並赴其家中作
    客，出雙入對，儼然夫妻之姿，上訴人長期外遇之行為，顯
    已嚴重侵害被上訴人之權利，並致被上訴人長期失眠及罹患
    憂鬱症，精神上受有莫大之痛苦。爰依民法第184條第1項、
    民法第195條第1項前段規定，請求上訴人賠償新臺幣（下同
    ）5,000萬元，及自起訴狀繕本送達翌日起至清償日止，按
    年息5%計算之利息。
二、上訴人則以：其為管理不動產所需，與小女兒居住於新竹，
    並雇用阮氏玄負責清潔工作，因阮氏玄經常幫忙照顧小女兒
    ，彼此相處融洽，故有一同出遊用餐之情形，然其並未購買
    名錶贈與阮氏玄，亦僅為阮氏玄在新竹福華飯店訂房，而未
    與之同宿；上訴人與阮氏玄固曾發生通姦行為，然被上訴人
    請求之慰撫金實屬過高等語，資為抗辯。 
三、原審就被上訴人之請求，判決上訴人一部敗訴即命上訴人給
    付220萬元，及自107年4月2日起至清償日止，按年息5%計算
    之利息，並分別為准免假執行之諭知。上訴人不服提起上訴
    ，聲明：㈠原判決不利於上訴人部分廢棄。㈡上開廢棄部分，
    被上訴人於第一審之訴及假執行之聲請均駁回。被上訴人答
    辯聲明：上訴駁回。（原審駁回被上訴人其餘請求部分，未
    據其不服提起上訴，已告確定）
四、兩造不爭執之事實（本院卷第96頁）：
  ㈠兩造於84年4月6日結婚，育有5名子女。
  ㈡被上訴人對上訴人提起妨害婚姻之告訴，業經臺灣新竹地方
    法院（下稱新竹地院）以107年度易字第223號判決上訴人犯
    通姦罪，處有期徒刑陸月，得易科罰金，上訴人不服提起上
    訴，經本院以108年度上易字第1144號判決駁回上訴而告確
    定。
五、本院之判斷
    兩造均同意簡化本件爭點之項目（見本院卷第96頁），茲分
    述如下：
  ㈠上訴人是否不法侵害被上訴人之配偶權？
  1.按因故意或過失，不法侵害他人之權利者，負損害賠償責任
    。故意以背於善良風俗之方法，加損害於他人者亦同；不法
    侵害他人之身體、健康、名譽、自由、信用、隱私、貞操，
    或不法侵害其他人格法益而情節重大者，被害人雖非財產上
    之損害，亦得請求賠償相當之金額。此項規定，於不法侵害
    他人基於父、母、子、女或配偶關係之身分法益而情節重大
    者，準用之，民法第184條第1項、第195條第1項前段、第3 
    項分別定有明文。又配偶因婚姻契約互負誠實之義務，倘配
    偶之一方行為不誠實，足以破壞婚姻關係之圓滿安全及幸福
    者，即屬侵害他方基於配偶關係之身分法益。且侵害配偶權
    之行為，並不以配偶之一方與他人通姦為限，倘配偶之任一
    方與他人間存有逾越普通朋友一般社交行為之不正常往來關
    係，且其行為已逾社會通念所能容忍之範圍，並破壞婚姻共
    同生活之圓滿安全及幸福和諧，即足當之。
  2.被上訴人主張上訴人於兩造婚姻關係存續中之102年間某日
    ，在其新竹住處與阮氏玄發生通姦行為，業據其提出戶籍謄
    本、手機翻拍照片等為證（見原法院107年度附民字第95號
    卷〈下稱附民卷〉第13、18、19頁），且上訴人系爭通姦行為
    ，業經新竹地院以107年度易字第223號判決觸犯通姦罪，並
    經本院以108年度上易字第1144號判決駁回上訴人之上訴而
    告確定，亦有上開刑事判決附卷可佐（本院卷第61-82頁）
    ，上訴人復表示對此部分之事實不再爭執（見本院卷第94頁
    ），是被上訴人上開主張自堪信為真實。
  3.被上訴人另主張上訴人有前述購買名錶贈與阮氏玄、與阮氏
    玄共同出席餐會、至新竹福華飯店住宿、同遊越南等逾越男
    女正常往來份際之外遇行為，雖為上訴人所否認，然觀諸被
    上訴人提出之照片，確可見阮氏玄手執名錶提袋及標價，並
    留言表示「謝謝」，及出席警友會活動、住宿飯店房間、享
    用要價不斐之餐點，並與上訴人同遊越南及參加親友聚會等
    情（見附民卷第29-46頁），而阮氏玄僅為逃逸之外籍移工
    ，衡其經濟能力，在無他人資助之情況下，應難以自行購買
    高價名錶及住宿高級飯店、享用高檔餐食，復參以被上訴人
    所提由上訴人拍攝之阮氏玄多張裸照（見附民卷第18-28頁
    ），及其等早於102年間即發生系爭通姦行為之事實，再斟
    酌上訴人自承於阮氏玄遭遣返後，曾與小女兒前往越南探訪
    等情（見本院卷第94、95頁），自堪認上訴人與阮氏玄確有
    超越一般僱傭或朋友關係之特殊情誼甚明，且並非單純發生
    通姦行為，而係長期親密之互動交往，是被上訴人所指前情
    ，自屬可採。上訴人猶飾詞否認，則無可取。
  4.綜上所述，上訴人與阮氏玄通姦及親密交往之行為，顯已違
    反婚姻關係中之誠實義務，而破壞夫妻共同生活之圓滿安全
    及幸福和諧，參照前揭說明，應認上訴人業已侵害被上訴人
    基於配偶關係之身分法益且情節重大，是被上訴人依前揭規
    定，請求上訴人賠償其所受非財產損害，自屬有據。
  ㈡被上訴人得請求上訴人賠償之精神慰撫金為若干？
  1.按關於慰撫金之多寡，應以被害人精神上所受之苦痛為準據
    ，亦應審酌被害人之地位、家庭情況及加害人之地位，俾
    資為審判之依據，故應就兩造之身分、職業、教育程度、財
    產及經濟狀況，用以判斷非財產上損害之慰撫金數額（最高
    法院51年台上字第223號判例、86年度台上字第511號判決意
    旨參照）。
  2.查上訴人為高中畢業，曾至國外進修，以管理出租房產收取
    租金為業，年收入達百萬以上，名下不動產、汽車、投資眾
    多，財產總額高達4億多元；被上訴人為大學畢業，曾擔任
    空服員，婚後擔任家管，僅有利息收入，名下無不動產，此
    有兩造稅務電子閘門財產所得調件明細表及被上訴人學士學
    位證書等在卷可稽（見原審卷第27-120頁、第136頁）。本
    院審酌兩造前述學經歷、身分地位、經濟能力，及其等婚姻
    關係長達20餘年，育有5名子女，雖曾有分隔新竹、高雄兩
    地之情形，然均由被上訴人利用週末時間攜同子女北上與上
    訴人團聚，暨上訴人違反婚姻忠實義務，長期與阮氏玄出雙
    入對，發展婚外情並為通姦行為之具體情節，並考量上訴人
    於刑事通姦罪判決確定後，雖不再爭執通姦之事實，然仍未
    見任何悔悟歉意，被上訴人所受精神打擊確屬非輕，惟其業
    已據此訴請離婚及請求因判決離婚所受非財產上損害，經新
    竹地院以106年度婚字第175號判決上訴人應給付被上訴人1,
    000萬元（尚未確定，見原審卷第163頁）等情，認被上訴人
    請求賠償之精神慰撫金應以150萬元為適當，逾此範圍之請
    求，則不應准許。
六、綜上所述，被上訴人依侵權行為之法律關係，請求上訴人給
    付150萬元，及自起訴狀繕本送達翌日即107年4月2日（見附
    民卷第68、69頁）起，至清償日止，按年息5%計算之利息，
    洵屬有據，應予准許；逾此部分之請求，為無理由，應予駁
    回。從而，原審就超過上開應予准許部分，為上訴人敗訴之
    判決，尚有未洽，上訴意旨指摘原判決此部分不當，求予廢
    棄改判，為有理由，爰由本院廢棄改判如主文第2項所示。
    至上開應准許部分，原審為上訴人敗訴之判決，並無不合。
    上訴人仍執陳詞，指摘原判決此部分不當，求予廢棄改判，
    為無理由，應駁回其上訴。
七、本件事證已臻明確，兩造其餘之攻擊或防禦方法及所用之證
    據，經本院斟酌後，認為均不足以影響本判決之結果，爰不
    逐一論列，併此敘明。
八、據上論結，本件上訴為一部有理由、一部無理由，依民事訴
    訟法第450條、第449條第1項、第79條，判決如主文。
中    華    民    國    109   年    2     月    20    日
                  民事第二十庭 
                        審判長法  官  陳雅玲
                              法  官  吳燁山
                              法  官  馬傲霜
正本係照原本作成。
不得上訴。
中    華    民    國    109   年    2     月    20    日

                              書記官  崔青菁